【裁判字號】    98,交簡上,22
【裁判日期】    980731
【裁判案由】    過失傷害
【裁判全文】
臺灣板橋地方法院刑事判決            98年度交簡上字第22號
上  訴  人
即  被  告  乙○○○
上列上訴人即被告因過失傷害案件，不服本院97年度交簡字第
5274號中華民國97年12月2 日第一審判決（聲請簡易判決處刑
案號：97年度調偵字第1160號、第1164號），提起上訴，本院
管轄之第二審合議庭判決如下：
    主  文
上訴駁回。
    事  實
一、甲○○於民國96年9 月6 日中午，騎乘車牌號碼823-BBN 號
    重型機車，沿臺北縣中和市○○街往自立路方向行駛，嗣於
    同日12時35分許，行經大智街55巷口時，本應注意車前狀況
    ，並隨時採取必要之安全措施，且依當時之天氣晴、路面乾
    燥、無缺陷、無障礙物及視距良好，並無不能注意之情形，
    竟疏於注意及此，適有乙○○○騎乘車牌號碼DOX-481 號輕
    型機車沿大智街55巷往大智街方向行駛，行經該處亦疏於注
    意，未禮讓幹線道先行而發生擦撞，造成乙○○○受有左下
    肢多處挫傷、背挫傷之傷害，甲○○則受有身體多處挫傷之
    傷害。而甲○○、乙○○○於到場處理之員警尚未發覺上開
    事故之肇事者前，即向員警自首並表示願接受裁判。
二、案經乙○○○及甲○○訴由臺北縣政府警察局中和分局報請
    臺灣板橋地方法院檢察署檢察官偵查並聲請簡易判決處刑。
    理  由
一、上訴人即被告乙○○○提起上訴否認犯罪，並辯稱：伊於上
    揭時間、地行駛時，已有注意左右來車，惟於視線距離範圍
    內，仍無法發現告訴人甲○○來車之後，因告訴人車速過快
    而撞上伊，並非伊未注意而發生事故。因此，事故發生伊並
    無過失云云。惟查：被告乙○○○於上開時、地，行經該處
    而與告訴人所騎乘之機車發生擦撞，造成告訴則受有身體多
    處挫傷傷害之事實，業據告訴人於警詢時及偵訊中指訴綦詳
    （臺灣板橋地方法院檢察署97年度偵字第1827號卷第3-6 頁
    、第69-70 頁）。且對照被告騎乘車牌號碼DOX-481 號輕型
    機車左側車身有損壞，而告訴人騎乘車牌號碼823-BBN 號重
    型機車前車頭有損壞等情，此有臺北縣政府警察局中和分局
    道路交通事故現場圖、現場草圖、道路交通事故調查報告表
     (一)、 (二)、現場蒐證暨車損照片18幀在卷可資佐證（同
    上偵查卷第27-35 頁），自足認上訴人即被告確於案發時地
    騎乘而與甲○○騎乘之機車發生擦撞之事實。
二、按行經設有彎道、坡路、狹路、狹橋、隧道、學校、醫院標
    誌之路段、道路施工路段、泥濘或積水道路、無號誌之交岔
    路口及其他人車擁擠處所，或因雨霧致視線不清或道路發生
    臨時障礙，均應減速慢行，作隨時停車之準備，道路交通安
    全規則第93條第1 項第2 款定有明文。又被告係考領合法駕
    駛執照，駕駛機車上路，對於上揭規定，自不能諉為不知。
    而本件肇事路段係無號誌四岔路之交岔路口，且肇事當時天
    候晴、日間自然光線、且為鋪設柏油、乾燥、無缺陷或障礙
    物之路面、視距良好之行車狀況；此觀之車禍現場照片及道
    路交通事故調查報告表 (一)之 記載及現場照片自明，是以
    被告乙○○○於肇事當時並無不能注意之情形。且被告於警
    詢中稱：其與告訴人車輛第一次撞擊位置為機車前輪、車損
    狀況為前輪損壞等語（同上偵查卷第8 頁）；核與告訴人於
    警詢中稱：其右側車頭與被告左側車頭發生碰撞等語相符（
    同上偵查卷第4-5 頁）；並有各該機車車損照片存卷可憑（
    同上偵查卷第27-31 頁、第35頁），而依被告上開所述其與
    告訴人發生擦撞位置係在機車前輪可知，倘其確已依上開規
    定減速慢行，並作隨時停車之準備，實無與告訴人發生擦撞
    而肇事之可能性。故被告辯稱：本件車禍全然係肇因於告訴
    人之過失，騎車撞到伊云云，並非有據。
三、次按汽車行駛時，駕駛人應注意車前狀況，並隨時採取必要
    之安全措施；且行駛至無號誌之交岔路口，支線道車應暫停
    讓幹線道車先行，道路交通安全規則第94條第3 項、第102
    條第1 項第2 款前段分別定有明文。又被告乙○○○於行經
    上開無號誌交岔路口，竟疏於注意車前狀況而貿然行駛，自
    有過失；又被告因前述過失行為，致其所騎乘之機車與告訴
    人甲○○所騎乘之機車發生擦撞而肇事，造成告訴人受有身
    體多處挫傷傷害之事實，有財團法人佛教慈濟醫院臺北分院
    診斷證明書1 紙在卷可證（同上偵查卷第13頁），其所受傷
    害與被告之過失行為間有相當因果關係一節，亦屬明確。綜
    上所述，本案事證明確，被告犯行堪予認定。
四、末查，依鑑定意見書鑑定結果認本件告訴人甲○○騎乘機車
    行經本件事發地點前之無號誌交岔路口，同為直行車或轉彎
    車者，左方車未讓右方車先行，而貿然直行，其行為亦有過
    失，且其過失行為更屬本件交通事故之肇事主因，惟此僅為
    本院量定被告刑度時所應予斟酌之情狀，尚無解於本件被告
    過失責任之成立及因果關係之認定，併予敘明。
五、核被告乙○○○所為，係犯刑法第284 條第1 項前段之過失
    傷害罪。被告係於到場處理之員警尚未發覺上開事故之肇事
    者前，即向警員自首並表示願接受裁判，有臺北縣政府警察
    局中和分局道路交通事故肇事人自首情形紀錄表存卷足參（
    同上偵查卷第26頁），則被告係對於未發覺之罪自首而接受
    裁判，爰依刑法第62條前段之規定，減輕其刑。原審因依現
    存之證據，已足認定被告犯罪，經檢察官之聲請，不經通常
    審判程序，逕以簡易判決處刑，並依依刑法第284 條第1 項
    前段、第62條前段、第41條第1 項前段，刑法施行法第1 條
    之1第1項、第2 項之規定，復審酌被告乙○○○本件之過失
    程度、受傷情節之輕重及犯後態度，又被告昔無刑案前科紀
    錄，素行尚佳，有臺灣高等法院被告前案紀錄表1 份附卷可
    參，且被告乙○○○犯後有誠意與告訴人甲○○和解，惟因
    甲○○屢次未到場，致未能達成和解等一切情狀，量處被告
    拘役20日，並諭知易科罰金之折算標準，其認事用法均無違
    誤，量刑亦屬妥適。是被告上訴否認犯罪，為無理由，自應
    予駁回。
六、被告經合法傳喚，無正當理由未於審判期日到庭，爰依刑事
    訴訟法第371 條規定，不待其陳述，由檢察官一造辯論而逕
    行判決，併此敘明。
據上論斷，應依刑事訴訟法第455 條之1 第1 項、第3 項、第36
8 條、第371 條，判決如主文。
本案經檢察官陳彥章到庭執行職務。
中    華    民    國    98    年    7     月    31    日
                    交通法庭    審判長法  官  崔玲琦
                                      法  官  俞秀美
                                      法  官  許映鈞
上列正本證明與原本無異。
不得上訴。
                                      書記官  范煥堂
中    華    民    國    98    年    7     月    31    日


司法院資訊處製作；財團法人民間司法改革基金會備份。
